最高法院刑事判決　　　　　　　　　　　　　　　九十一年度台上字第一六八五號
　　上訴人　乙○○
　　　　　　甲○○
右上訴人等因違反毒品危害防制條例案件，不服台灣高等法院花蓮分院中華民國八十
九年一月十一日第二審判決（八十八年度上訴字第三三○號，起訴案號：台灣台東地
方法院檢察署八十七年度偵字第三○一四號、八十八年度偵字第九九八號）提起上訴
，本院判決如左：
    主  文
原判決撤銷，發回台灣高等法院花蓮分院。
    理  由
本件原判決認定：上訴人乙○○係駕駛ＹＰ｜二三九七號自用小客車在高雄市與台東
間往返載客之野雞車司機，其於每日下午一時許，固定受託以前開車輛，自高雄市運
送當日晚報至台東市，其每藉運送報紙之便，受客戶之委託，順道自高雄市運送物品
至台東市，並收取新台幣（下同）三百元或五百元不等之對價；其竟貪圖較高額運費
之利益，基於概括之犯意，分別於民國（下同）八十七年十月二日、十月七日、十月
十日、十月十六日、十月二十八日下午，在高雄市台汽客運高雄東站，接受劉鴻棟（
綽號「阿昌」，通緝中）之託，以每次二千元之代價，為劉鴻棟運輸第二級毒品安非
他命至台東市內之馬蘭加油站、東錦百貨公司、台東師範學院附設小學後方、豐里派
出所旁汽車旅館等地，交付予甲○○；迨八十七年十一月三日下午四時五十分許，乙
○○再受劉鴻棟之託，自高雄市運輸安非他命五包（含袋重約十九‧八公克）至台東
市，其於交付予甲○○之前，即在台東市○○路與南京路口為警當場查獲，並在其所
駕駛之前開自用小客車右前座座椅下，扣得內裝有前開安非他命之紙盒。又甲○○曾
因違反麻醉藥品管理條例案件，經台灣台東地方法院判處有期徒刑三月，甫於八十七
年八月十二日執行完畢，仍不知悔改，復基於概括之犯意，自八十七年九月間某日起
，至同年十一月一日止，先後在台東市○○路電玩店內、光復路二十四巷巷口及台東
市○○街五十八巷十號（林建宏住處）等處，以每小包一千元之價格，販賣第二級毒
品安非他命予林建宏五次，以每包五千元及三千元之代價，販賣予林煜欽二次；嗣於
同年十一月三日上午七時二十五分許，因在台東市○○路二五五巷一號北極熊電動遊
藝場內持有安非他命一小包（含袋重一‧四公克）時，為警當場查獲等情。因而撤銷
第一審諭知上訴人等無罪之判決，改判論處乙○○連續運輸第二級毒品及甲○○連續
販賣第二級毒品（累犯）罪刑，固非無見。
惟查：一、有罪判決書所記載之犯罪事實，為論罪科刑適用法律之基礎，故凡於適用
法律有關之重要事項，必須詳加認定，明確記載，然後於理由內敘明犯罪事實所憑之
證據及認定之理由，始足為適用法律之依據。原判決事實欄記載甲○○曾因違反麻醉
藥品管理條例案件，經台灣台東地方法院判處有期徒刑三月，於八十七年八月十二日
執行完畢等情，並於判決主文就該上訴人所犯罪名之下方，記載為「累犯」；然其理
由內對於如何認定該上訴人犯本件之罪係累犯之事實，及如何依累犯之規定量刑，俱
未予以說明論證，自有判決不載理由之違法。又按無期徒刑不得加重，刑法第六十五
條第一項定有明文。毒品危害防制條例第四條第二項罪之法定最重本刑為無期徒刑，
原判決認定上訴人乙○○、甲○○所為分別犯毒品危害防制條例第四條第二項之運輸
第二級毒品及販賣第二級毒品罪，並均為連續犯，竟於理由載稱「應依法論以一罪，
並加重其刑」，就該法定刑無期徒刑部分併予加重，於法自屬違誤。二、甲○○於檢
察官訊問時固供稱「劉某（指劉鴻棟）和我說過一次，叫我先付葉某（指乙○○）運
東西的錢，當時說是二、三仟元」，嗣對於原審受命法官訊問「高雄到台東的野雞車
費用多少？」，答稱「不清楚，劉鴻棟叫我給他二、三仟元運費，我沒有給」各等語
（見本案第三○一四號偵查卷第二三九頁反面至第二四○頁正面，原審卷第三十八頁
反面），其對於有無給付乙○○運費，前後供述並非明確。原審未進一步查明審認，
遽逕依甲○○之所供，認定乙○○已完成運輸毒品五次並各收取二千元之報酬，而以
其犯罪所得之財物合計為一萬元，依毒品危害防制條例第十九條第一項之規定併予宣
告沒收，尚嫌速斷。三、第二審法院審判長於開庭審判時，除應命上訴人陳述上訴要
旨外，並準用第一審審判程序，訊問被告及調查證據，倘未踐行上開程序即命辯論終
結，予以判決，自屬違背法令。原判決就甲○○另於八十七年九月間某日及十一月一
日上午七時許，分別在台東市○○路電玩店內及光復路二十四巷口，各販賣安非他命
一小包予林煜欽，未經起訴之犯行部分，認與其餘業經起訴並論罪部分間有連續犯之
裁判上一罪關係，乃併予審判；但依原審審判筆錄之記載，原審審判長就該部分之犯
罪事實，僅訊以：「另移送併辦的部分，於八十七年十一月一日七時許在台東市○○
路二十四巷口將安非他命乙包（毛重約○‧七公克，林煜欽並從中抽取○‧二公克）
林煜欽將剩餘之安非他命○‧五公克交付給曾國興？」等語（見原審卷第四十五頁正
面），其對於甲○○於八十七年九月間某日販賣安非他命予林煜欽部分，並未經訊問
被告及調查證據，即行宣告辯論終結，其踐行之訴訟程序，亦難謂於法無違。以上諸
端，或為上訴意旨所指摘，或為本院得依職權調查之事項，應認原判決有撤銷發回更
審之原因。
據上論結，應依刑事訴訟法第三百九十七條、第四百零一條，判決如主文。
中      華      民      國    九十一    年      三      月    二十八    日
                              最高法院刑事第十一庭
                                  審判長法官  呂  潮  澤
                                        法官  白  文  漳
                                        法官  陳  世  雄
                                        法官  孫  增  同
                                        法官  林  開  任
      右正本證明與原本無異
                                              書  記  官
中      華      民      國    九十一    年      四      月      三      日
